臺灣高等法院高雄分院民事判決　八十九年度上國字第七號
　　　上　訴　人　乙○○
　　　上　訴　人　丙○○
　　　被上訴人　　高雄縣美濃地政事務所
　　　法定代理人　甲○○
右當事人間國家賠償事件，上訴人對於中華民國八十九年七月十四日臺灣高雄地方法
院八十九年國字第二號第一審判決提起上訴，本院判決如左：
      主      文
原判決關於駁回上訴人乙○○後開第二項之訴部分，及其訴訟費用之裁判，廢棄。
右開廢棄部分，被上訴人應給付上訴人乙○○新台幣伍拾捌萬捌仟陸佰陸拾玖元，及
自民國八十九年二月十七日起，至清償日止，按週年利率百分之五計算之利息。
其餘上訴駁回。
第一、二審訴訟費用由上訴人負擔五分之四，餘由被上訴人負擔。
      事實及理由
一、按請求之基礎事實同一者，當事人得將原訴變更或追加，無須得他造同意，民事
    訴訟法第四百四十六條第一項、第二百五十五條第一項第二款定有明文。本件上
    訴人於原審依國家賠償法第二條之規定請求被上訴人賠償上訴人之損害，嗣於本
    院再追加依土地法第六十八條第一項之規定請求被上訴人賠償損害（上訴人雖於
    上訴狀記載變更請求權，惟經本院闡明，其表明係追加請求權，本院卷第一０五
    頁），因其於原審及追加後所主張之事實均為因地政機關人員之過失，在土地登
    記謄本上登載不實之土地所有權人名義，致上訴人受有損害，基礎事實既同一，
    依前開法條規定，其追加應予准許，合先敘明。又被上訴人之法定代理人黃建龍
    於訴訟中變更為甲○○，業據其具狀承受訴訟（本院卷第一七二頁），應予准許
    。
二、上訴人主張：系爭坐落於高雄縣六龜鄉○○段五八二號土地之真正所有權人應為
    已死亡之潘氏桂花（係明治四十一年七月二十日出生，籍設高雄縣旗山區六龜鄉
    六龜一八九號，父為潘右丁、母為賴氏憫），而非訴外人彭潘桂花（係民國二十
    一年四月十七日生，籍設高雄縣六龜鄉○○村○○鄰○○路一二五號，父為潘進
    生、母潘里），詎系爭土地前管轄機關高雄縣旗山地政事務所地政人員（下稱旗
    山地政人員）於六十六年間、八十二年九月先後承辦彭潘桂花聲請就系爭土地所
    有權狀補發暨更名等，因嚴重過失，未詳實審核即逕行補發所有權狀，並於土地
    登記謄本上將所有權人由原「潘桂花」更名為「彭潘桂花」，又出生日期「補登
    」為「二十一年四月十七日」，並為「逕請住址變更」等錯誤事項之登記。上訴
    人於八十三年十月至八十四年八月間因信賴地政機關前開登記內容為真實，認系
    爭土地之所有權人為彭潘桂花所有，上訴人乙○○借予彭潘桂花新台幣（下同）
    一百萬元、五十萬元，上訴人丙○○借予一百萬元，以系爭土地分別設定第一順
    位一百二十萬元、第三順位六十萬元及第二順位一百二十萬元之系爭抵押權擔保
    上開借款債權。嗣上訴人實行抵押權，被上訴人竟於八十九年一月二十五日以系
    爭土地登記名義人係冒名申請登記非彭潘桂花所有，塗銷系爭土地之查封登記，
    致上訴人無法續實行抵押權而遭受上開二百五十萬元等債權未能獲得清償之損害
    。又被上訴人自八十五年概括承受管轄有關六龜鄉土地業務，應負賠償責任等情
    ，爰依國家賠償法第二條、土地法第六十八條第一項之規定，求為命被上訴人給
    付上訴人乙○○一百五十萬元及其遲延利息及違約金；給付上訴人丙○○一百萬
    元及其遲延利息及違約金之判決。原審為上訴人全部敗訴之判決。其於本院聲明
    ：(一)原判決廢棄。(二)被上訴人應給付上訴人乙○○一百五十萬元，及其中一百萬
    元自八十四年一月十一日起至清償日止，按日息千分之一計算遲延利息及違約金
    ，五十萬元自八十四年十二月二十一日起至清償日止，按日息千分之一計算遲延
    利息及違約金。(三)被上訴人應給付上訴人丙○○一百萬元及自八十四年十一月十
    四日起至清償日止，按日息千分之一計算之遲延利息及違約金。(四)願供擔保，請
    准宣告假執行。
三、被上訴人則以：(一)上訴人未依規定提訴願而致行政處分確定，自無請求賠償權利
    ，況土地法第六十八條規定所保障係真正之權利人，非上訴人，上訴人自不得依
    此規定請求賠償。(二)上訴人乙○○在八十五年五月十五日高雄縣調查站偵查時陳
    稱聽黃宗舜代書提及系爭土地所有權糾紛等語，且台灣高雄地方法院檢察署檢察
    官偵查彭潘桂花、彭澄英被訴詐欺等案件，曾於八十六年七月三日傳訊上訴人到
    庭作證，上訴人應已知悉彭潘桂花係冒名登記、其等債權已無從受償，迄今提起
    訴訟已逾二年期間，其等請求權已罹時效消滅。(三)上訴人應就金錢借貸交付予彭
    潘桂花之事實負舉證責任，其抵押權並不存在，其債權未能受償係因遭彭潘桂花
    詐欺，及未盡調查徵信之過失所致，與地政機關人員之上開行為無關。(四)上訴人
    撤回其對彭潘桂花之強制執行事件，則其本件請求欠缺權利保護必要。且上訴人
    乙○○已就同地段二二二號土地取償，債權已消滅，未受損害云云，資為抗辯。
四、上訴人主張系爭土地之真正所有權人應為已死亡之潘氏桂花（即明治四十一年七
    月二十日出生，籍設高雄縣旗山區六龜鄉六龜一八九號，父為潘右丁、母為賴氏
    憫），並非彭潘桂花所有（二十一年四月十七日出生，籍設高雄縣六龜鄉○○村
    ○○鄰○○路一二五號，父為潘進生、母為潘里），惟彭潘桂花竟於六十六年間
    向系爭土地前管轄機關旗山地政事務所申請補發所有權狀，並於八十二年九月聲
    請自「潘桂花」更名為「彭潘桂花」並補發所有權狀，因旗山地政人員疏未就原
    登記資料所載真正所有權人等事項予以審核，即補發所有權狀與假冒人彭潘桂花
    ，並於土地登記簿上將原所有權人姓名由「潘桂花」更名為「彭潘桂花」，又將
    出生日期補登為「二十一年四月十七日」及逕為「住址變更」之登記。嗣彭潘桂
    花、彭澄英於八十三年九月至八十四年十月間止，由潘桂花提供系爭土地分別設
    定第一順位一百二十萬元、第三順位六十萬元及第二順位一百二十萬元之抵押權
    。又彭潘桂花與其女彭澄英亦因前開行為，經台灣高雄地方法院檢察署檢察官認
    涉有詐欺犯行而提起公訴，經台灣高雄地方法院刑事庭判決彭潘桂花、潘澄英無
    罪，惟嗣經本院改判彭潘桂花有期徒刑一年，緩刑二年，另彭澄英則獲無罪並均
    告確定等事實，有被上訴人不爭執為真正之高雄縣旗山地政事務所八十八年九月
    二十七日八八旗地一字第六八一九號函一份、土地登記簿謄本二份、台灣高雄地
    方法院檢察署八十六年度偵字第二三九九四號、八十六年度偵續字第一三號起訴
    書一份、台灣高雄地方法院八十八年度易字第二三一八號、第二三一九號刑事判
    決一份、被上訴人八十九年一月二十五日八九美地一字第五七三號函、八十九年
    二月二十三日八九美地一字第一○七七號函各一份、上訴人委任律師函一份、高
    雄縣政府八十八年十月十八日八八府地籍字第一九四四七○號函一份、台灣高雄
    地方法院八十四年度簡上字第二○二號民事判決，本院八十八年度上易字第一八
    七五號、第一八七六號刑事判決各一件為證，堪信為真實。
五、上訴人依土地法請求部分：
    兩造所爭執者為：(一)本件訴訟程序是否合法？(二)上訴人之請求是否已罹時效消滅
    ？(三)上訴人之損害與被上訴人之人員行為有無因果關係？(四)有無過失相抵原則之
    適用？茲分述之：
  (一)本件訴訟程序是否合法？
    按土地法第六十八條規定「因登記錯誤遺漏或虛偽致受損害，由地政機關負損害
    賠償責任，但該地政機關證明其原因應歸責於受害人時，不在此限。前項損害賠
    償，不得超過受損害時之價值」，係就職司土地登記事務之公務員過失不法侵害
    人民權利，而由該公務員所屬地政機關負損害賠償責任。被上訴人雖抗辯上訴人
    未提起行政訴訟救濟，逕行提起本件訴訟，其起訴及上訴程序均不合法云云。然
    查，上訴人主張因地政機關人員之疏失就系爭土地登記錯誤，致其受損害為由，
    依土地法第六十八條之規定，請求地政機關負損害賠償責任，而依土地法第七十
    一條規定「損害賠償之請求，如經地政機關拒絕，受損害人得向司法機關起訴」
    ，又無法律規定受損害人依土地法第六十八條對地政機關提起民事賠償時，必須
    先提起行政訴訟程序後，始得為之，本件上訴人向被上訴人請求賠償，既經被上
    訴人拒絕，上訴人提起本件訴訟及上訴，程序並無不合法，被上訴人上開抗辯委
    無可採。
  (二)上訴人之請求是否已罹時效消滅？
  (1)按土地法就該賠償請求權既未規定其消滅時效期間，而該賠償請求權為國家賠償
    法特別規定，即應依國家賠償法第八條第一項：「賠償請求權，自請求權人知有
    損害時起，因二年間不行使而消滅」。又所謂知有損害及賠償義務人之知，係指
    明知而言，如當事人間就知之時間有所爭執，應由賠償義務人就請求權人知悉在
    前之事實，負舉證責任。（最高法院七十二年台上字第一四二八號判例參照）。
  (2)被上訴人雖抗辯上訴人乙○○曾於八十五年五月十五日高雄縣調查站偵查時陳稱
　　聽黃宗舜代書提及系爭土地所有權糾紛，其煩惱借予彭潘桂花之錢能否拿回云云
　　。惟查，上訴人乙○○雖曾為上開陳述，但尚難以此陳述認斯時已知彭潘桂花係
　　冒名登記，致地政機關登記錯誤造成其債權受損之情事。又被上訴人抗辯：台灣
    高雄地方法院檢察署於彭潘桂花、彭澄英被訴詐欺等案件（該署八十六年度偵字
　　第二三九九四號、八十六年度偵續字十三號），上訴人於八十六年七月三日到庭
　　作證，已知悉彭潘桂花係冒名登記，其本件請求權已罹二年時效而消滅云云。然
　　查，上訴人於八十六年七月三日作證時，檢察官係訊問上訴人有關彭潘桂花、彭
　　澄英向上訴人借款辦理抵押之經過情形，檢察官並未告知彭潘桂花、彭澄英係以
　　偽造文書之方式取得系爭土地之所有權；而彭潘桂花、彭澄英當庭並未承認冒名
　　登記之行為等情，有上開偵查卷之筆錄影本可稽（本院卷第一二七至一三三頁）
　　。又檢察官之起訴書雖記載：本署八十六年七月三日傳訊上訴人作證，上訴人至
　　此知受騙云云。惟查，上訴人作證時，檢察官問：「你認為彭潘桂花、彭澄英有
　　騙錢之意？」，上訴人乙○○答：「當初沒有」。再問：「你認為彭潘桂花母女
　　有詐欺之意？」，上訴人丙○○答：「我不知道」等情，有上開偵查筆錄影本可
　　按，而當日檢察官復未告知上訴人有關彭潘桂花係以偽造文書冒名之方式辦理系
　　爭土地所有權登記，準此，上開檢察官起訴書記載上訴人「作證當日始知受騙」
　　云云，與事實不符，委無可取。綜上，被上訴人抗辯上訴人於作證時起，知彭潘
　　桂花冒名登記，致地政機關登記錯誤，其債權受損云云，委無可信。
  (3)上訴人主張其因被上訴人於八十九年一月二十五日塗銷上訴人因實施系爭抵押權
    而對系爭土地之查封登記時，始知本件冒名登記錯誤之侵權行為，而被上訴人既
    無法證明上訴人知悉在前，是被上訴人於八十九年三月十三日提起本件訴訟，並
    於八十九年十月十八日追加以土地法第六十八條規定，請求被上訴人賠償，其請
    求權尚未逾二年，其請求權尚未消滅，被上訴人抗辯上訴人之請求權因時效而消
    滅云云，無可採信。
  (三)上訴人有無損害及與被上訴人之人員行為有無因果關係？
  (1)系爭土地之真正所有權人應為已死亡之潘氏桂花（即明治四十一年七月二十日出
    生，籍設高雄縣旗山區六龜鄉六龜一八九號，父為潘右丁、母為賴氏憫），並非
    彭潘桂花所有（二十一年四月十七日出生，籍設高雄縣六龜鄉○○村○○鄰○○
    路一二五號，父為潘進生、母為潘里），彭潘桂花於六十六年間向系爭土地前管
    轄機關旗山地政事務所申請補發所有權狀，並於八十二年九月聲請自「潘桂花」
    更名為「彭潘桂花」並補發所有權狀，旗山地政人員就原登記資料所載真正所有
    權人之上開年籍等事項如以合理之注意，確實核對，當不難發現「彭潘桂花」係
    假冒所有權人，其輕忽從事，顯有過失，至為明確。又上訴人係因信賴被上訴人
    之承辦人員所為「彭潘桂花」為系爭土地所有權人之登記，始為系爭抵押權之設
    立登記而借款予彭潘桂花，嗣彭潘桂花因前開行為，經本院刑事庭判決彭潘桂花
    有期徒刑一年，緩刑二年確定，而上訴人又未能自彭潘桂花獲得債權之清償，是
    上訴人交付借款，係因信任彭潘桂花為系爭土地所有權人而得以設立系爭抵押權
    作為擔保所致，故上訴人因彭潘桂花非所有權人，致其無法實行系爭抵押權，其
    抵押債權因無法就系爭土地拍賣求償部分之損害，與地政機關人員因過失而為上
    開錯誤登記之行為，二者間有相當因果關係。被上訴人抗辯上訴人自行撤回強制
    執行，欠缺權利保護必要，且其若受有損害，係因上訴人遭彭潘桂花詐欺，與被
    上訴人之人員上開行為無因果關係云云，委無可取。
  (2)上訴人乙○○主張借予彭潘桂花一百萬元、五十萬元，以系爭土地分別設定第一
    順位一百二十萬元、第三順位六十萬元；及上訴人丙○○借予一百萬元，設立第
    二順位一百二十萬元之抵押權，第一順位抵押權原登記為上訴人乙○○所借名指
    定之其弟媳朱桂雪，嗣於八十五年七月第一順位抵押權已回復移轉為上訴人乙○
    ○為抵押權人名義之事實，有土地登記謄本可稽，復依上述彭潘桂花、彭澄英被
    訴詐欺等刑事案件中，彭潘桂花、彭澄英已承認，由彭潘桂花向上訴人二人借款
    ，借款供彭澄英使用之事實，有本院八十八年度上易字第一八七五號、一八七六
    號刑事判決可按（本院卷第四十九至五十二頁），可知上訴人乙○○借予彭潘桂
    花一百萬元、五十萬元，上訴人丙○○借予彭潘桂花一百萬元，上訴人均為系爭
    抵押權人等情，應屬真實。被上訴人抗辯上訴人未能證明借款予彭潘桂花或乙○
    ○受讓第一順位抵押權有支付款項予朱桂雪，上訴人之系爭抵押權不存在云云，
    委無可取。
  (3)上訴人乙○○、丙○○雖分別借款予彭潘桂花一百五十萬元、一百萬元，惟被上
    訴人應賠償之金額，應以系爭抵押權清償期屆至之當時，如實行抵押權，拍賣系
    爭土地，上訴人所能獲償之價值為其上限。易言之，即假設彭潘桂花為真正所有
    權人，系爭抵押權登記為真正，上訴人得請求賠償範圍，至多亦僅得請求拍賣抵
    押物所可獲得求償之金額而已。上訴人主張：應以其借款金額一百五十萬、一百
    萬元為其損害云云，自無可採。查，系爭土地第一、二、三順位抵押權之設立日
    期為八十三年十月十一日、八十四年八月十四日、八十四年九月二十一日，債權
    之清償期依序為八十三年十一月十一日、八十四年九月十三日、八十四年十月二
    十日，有土地謄本可按，屆期債權不獲清償實行拍賣，系爭抵押物之拍賣價格，
    上訴人乙○○部分，因其尚設立第三順位抵押權，故其不應於第一順位抵押權債
    權屆至時拍賣系爭抵押物，準此，自應以第三順位抵押債權清償期八十四年十月
    份之價格計算。上訴人丙○○部分，雖應以第二順位抵押債權清償期八十四年九
    月份之價格計算，但因上訴人乙○○為第一順位抵押權人部分，拍賣之價格應由
    其優先於丙○○受償，因此應由上開上訴人乙○○部分之八十四年十月份之價格
    計算，由乙○○受償第一順位抵押權，如有剩餘再由丙○○受償。
  (4)按系爭土地於八十八年之公告現值亦僅為每平方公尺一千二百元，有土地謄本可
　　按，惟公告現值與市價有相當之差距，乃眾所周知之事，故計算系爭土地於八十
　　四年十月之價值，如以八十四年公告地價現值計算，對上訴人殊不公平，自應審
　　酌當地市價以決定之。查，依財團法人中華民國企業技術鑑定委員會（下稱中華
　　鑑定委員會）鑑定結果：「系爭土地於八十四年十月間每坪價值為一萬八千五百
　　元，系爭土地面積六零一平方公尺，合計約一百八十一坪，價值為三百三十六萬
　　三千三百元，推定法院以第三拍底價為拍定價額二百十五萬二千七百八十二元，
　　拍定之價值計算土地增值稅為一百二十六萬九千七百七十九元，淨值為八十八萬
　　三千零三元」，有該鑑定委員會之鑑定報告書可稽，本院斟酌中華鑑定委員會係
　　依現場查訪如鑑定報告書第十五頁所載案例一至案例五之五件與系爭土地相近之
　　土地之待售價格或法院拍定價格或成交價格，再參酌法院拍賣成交案例如鑑定報
　　告書第十六頁所載案例一至案例八之拍定次數、拍定價格，再依系爭土地之坐落
　　位置、臨路情形、交通情況、使用效益、面積大小、發展性等情形，有系爭土地
　　現場照片可稽（鑑定報告書第八至第十頁），而為上開鑑定結果，本院認其鑑定
　　系爭土地於八十四年十月法院拍定之價值為二百十五萬二千七百八十二元部分，
　　應為可採。
  (5)上訴人雖主張應以所鑑定之三百三十六萬三千三百元為系爭土地之價值云云；被
    上訴人另主張：系爭土地上有非土地所有人所有之建物，土地之價值應較鑑定結
    果為低云云。查，對系爭土地實行抵押權，既係經法院拍賣程序為之，自應以法
    院拍定之拍定價計算其價值，鑑定人張秉中雖於本院證稱：當時鑑定係將房屋與
    土地當成同一個人所有而鑑定其價值，如房屋與土地非同一人所有，價值就比較
    低，無法認第三拍可以拍定等語（本院卷第一八八頁），惟本院斟酌鑑定人就鑑
    定報告中所提與系爭土地相近土地之待售、交易、拍定價值、與法院拍定案例一
    至案例六，並無土地上是否有建物之記載，案例七及案例八則土地上有建物，但
    無建物與土地是否為同一人所有之記載，而各為或一拍、二拍、三拍、四拍、五
    拍之拍定之情形，並參酌投標者之意願，即非系爭土地上建物所有人之投標人，
    因認土地上有他人建物之麻煩需解決，投標之意願較低，而建物之所有人則有意
    願參予投標以便取得土地所有權等情，認系爭土地於法院拍賣時，以上述之三百
    三十六萬三千三百元之第三拍之底價（每次減價百分之二十）即二百十五萬二千
    七百八十二元為拍定之價值為適當，兩造上開主張均無可取。
  (6)又土地拍賣時，土地增值稅應先於一切債權及抵押權，由執行法院先與代為扣繳
    後，始得由其他債權人分配受償，稅捐稽徵法第六條第二項及第三項定有明文。
    是計算系爭土地於八十四年十月間，如因抵押權人聲請拍賣抵押物而可獲得求償
    之金額，自應扣除斯時之土地增值稅。上訴人雖抗辯系爭土地之使用分區為特定
    農業區，無須繳納增值稅。又上訴人於八十八年始實行抵押權，縱應課土地增值
    稅，應以八十六年修正後之土地稅法規定，以公告現值為核課標準，並自九十一
    年二月後減半課徵云云。惟查，農牧用地內亦有建地土地，系爭土地之地目為「
    建」，有土地謄本可稽，且系爭土地亦確有他人具有合法權源所建築之房屋使用
　　，亦有彭潘桂花與第三人潘英雄等人之拆屋還地事件之民事判決可證（台灣高雄
　　地方法院八十四年度簡上字第二０二號，影本附於本院卷第七十四至八十一頁）
　　，系爭土地應繳納土地增值稅，自可認定。又上訴人於清償期屆至後，不立即行
　　使其抵押權，雖係其權利，惟被上訴人應賠償之金額，應以系爭抵押權清償期屆
　　至之當時，上訴人如實行抵押權，拍賣系爭土地，所能獲償之價值為其上限，故
　　自應以八十四年十月間之土地增值稅為扣減，非以若干年後之法律規定為扣減依
　　據。
  (7)被上訴人另抗辯上訴人乙○○之妹蕭素屏於八十五年取得同地段第二二二號土地
    （與系爭土地同為系爭借款之抵押物）之所有權，上訴人乙○○因受償而無損害
    云云，惟蕭素屏與上訴人乙○○係不同人格，且被上訴人就上訴人乙○○已受償
    部分又無法證明，其抗辯無損害云云，自無可信，
  (8)綜上所述，本件系爭土地之拍定價，扣除拍定之價值計算土地增值稅一百二十六
    萬九千七百七十九元，淨值八十八萬三千零三元即為抵押權人受損之金額。上訴
    人乙○○現為第一順位抵押權人，其第一順位抵押債權為一百萬元，是上開八十
    八萬三千零三元係其原得受償，因地政機關人員上開登記錯誤而無法受償之損害
    金額。被上訴人抗辯上訴人乙○○不受土地法第六十八條之保護云云，自無可採
    。上訴人丙○○則因為第三順位抵押權人，原即無法受償任何金額，其並無因地
    政機關人員上開登記錯誤而受損害。
  (四)有無過失相抵原則之適用？
  (1)按損害之發生或擴大，被害人與有過失者，法院得減輕賠償金額或免除之，民法
    第二百十七條第一項定有明文。此項規定於國家賠償亦可適用，國家賠償法第五
    條定有明文。而土地法第六十八條賠償請求權為國家賠償法特別規定，應亦有適
    用。
  (2)查，上訴人乙○○與彭潘桂花係因代書介紹而借款予彭潘桂花，此經代書黃宗舜
    於上開彭潘桂花被訴詐欺等刑事案件偵查中證述明確（筆錄影本附本院卷第一二
    九頁反面），而上訴人乙○○於借款之初，與彭潘桂花既不熟識，雖以系爭土地
    為抵押擔保，本應至系爭土地現場查看現況，而土地於設立抵押權時，已蓋有建
    物，則上訴人乙○○若確至現場查看，對建物所有人為何？為何建物未與土地一
    併設定抵押權？等問題，應會加以查證，則可自房屋之現使用人告知系爭土地有
    無合法權源之情事，而查悉系爭土地所有權人或非彭潘桂花？其未為上開徵信查
    證，輕率貸予款項，顯未盡交易上一般人應有注意義務，對本件損害之發生與有
    過失甚明。參諸地政機關人員就原登記資料所載真正所有權人之上開年籍等事項
    如以合理之注意，確實核對，當不難發現「彭潘桂花」係假冒所有權人，其輕忽
    從事過失之情形，地政機關人員之過失情節顯較上訴人乙○○為重，認地政機關
    人員應負三分之二過失責任，上訴人乙○○應負三分之一過失責任。故被上訴人
    應賠償上訴人乙○○金額減為五十八萬八千六百六十九元（883003/3X2=588669
    ，元以下四捨五入）。
六、綜上所述，上訴人乙○○依土地法第六十八條第一項之規定，請求被上訴人賠償
    五十八萬八千六百六十九元，應為准許。又本件係損害賠償之金錢請求，上訴人
    乙○○於八十九年二月十四日函催被上訴人賠償，該函於八十九年二月十六日送
    達被上訴人，有該函及送達回執可證（原審卷第三十九、四十頁），故其請求上
    開金額自八十九年二月十七日起，至清償日止，按週年利率百分之五計算遲延利
    息，亦應准許。上訴人乙○○除上開損害外，其餘主張及上訴人丙○○主張之損
    害，均非地政機關人員前述行為所致，則依土地法第六十八條第一項或國家賠償
    法第二條之規定，請求被上訴人賠償，均於法無據，應予駁回。從而，原審就上
    開應准許部分，為上訴人乙○○敗訴之判決，自有未洽，上訴人乙○○上訴意旨
    指摘原判決此部分不當，求予廢棄改判，為有理由，應由本院予以廢棄，並改判
    如主文第二項所示。上訴人乙○○逾此之請求及上訴人丙○○之請求，原審為其
    敗訴之判決並駁回其假執行之聲請，理由雖有不同，結論一致，此部份上訴為無
    理由，均應駁回。上訴人乙○○就其勝訴部分為假執行之聲請，因其勝訴部分，
    被上訴人上訴之利益未逾一百五十萬元，經本院判決即告確定，無宣告假執行之
    必要，原審駁回其假執行之聲請，理由雖有不同，結論並無不合，併此敘明。
七、據上論結：本件上訴為一部有理由，一部無理由，依民事訴訟法第四百五十條、
    第四百四十九條第二項、第七十九條但書、第八十五條第一項前段，判決如主文
    。
中　　　華　　　民　　　國　　九十一　　年　　　九　　　月　　 三十　　 日
                                      臺灣高等法院高雄分院民事第二庭
~B1審判長法官　簡色嬌
~B2法　　　官　林紀元
~B3法　　　官　陳真真
右為正本係照原本作成。
被上訴人不得上訴。
上訴人如對本判決上訴，須於判決送達後二十日內向本院提出上訴狀，未表明上訴理
由者，應於上訴後二十日內向本院提出理由書（均須按他造當事人之人數附繕本）。
上訴時應提出委任律師或具有律師資格之人之委任狀，並依附註條文規定辦理。
中　　　華　　　民　　　國　　九十一　　年　　　十　　　月　　 　七　　 日
~B法院書記官　黃琳群
附註：
民事訴訟法第四百六十六條之一：
對於第二審判決上訴，上訴人應委任律師為訴訟代理人，但上訴人或其法定代理人具
有律師資格者，不在此限。
上訴人之配偶、三親等內之血親、二親等內之姻親，或上訴人為法人、中央或地方機
關時，其所屬專任人員具有律師資格並經法院認為適當者，亦得為第三審訴訟代理人。
第一項但書及第二項情形，應於提起上訴或委任時釋明之。
